臺灣新北地方法院刑事判決
111年度金訴字第1069號
公  訴  人  臺灣新北地方檢察署檢察官
被      告  陳宣宏


                    （另案於法務部○○○○○○○○○執行中，暫寄於法務部○○○○○○○）
選任辯護人  林伯川律師
上列被告因違反洗錢防制法等案件，經檢察官提起公訴（109年
度偵字第20995號），本院判決如下：
    主  文
陳宣宏犯三人以上共同詐欺取財罪，處有期徒刑壹年參月；又犯
三人以上共同詐欺取財罪，處有期徒刑壹年肆月。應執行有期徒
刑壹年拾月。
    事  實
一、陳宣宏（易信群組暱稱：「大姊頭」）於民國108年10月20
    日，邀林玄忠一同加入由真實姓名、年籍不詳、易信群組暱
    稱「馬力歐」之人所介紹，由「馬力歐」及易信群組暱稱「
    阿波羅」、「小鍾」、「佐哥」等人組成之詐騙集團（下稱
    本案詐騙集團，陳宣宏參與犯罪組織部分犯行，經臺灣士林
    地方法院以109年度金訴字第120號判處罪刑確定），林玄忠
    擔任取簿手及車手，負責依陳宣宏指示至超商領取提款卡包
    裹及提領詐騙款項。陳宣宏與林玄忠及本案詐騙集團其他成
    員共同意圖為自己不法之所有，基於三人以上共同詐欺取財
    及洗錢之犯意聯絡，由林玄忠依陳宣宏指示於108年11月3日1
    5時20分前往新北市○○區○○路0段00號統一超商明益門市領取
    裝有黃信瑜之中華郵政股份有限公司帳號00000000000000號
    帳戶（下稱黃信瑜郵局帳戶）、余蕙芳之上海商業儲蓄銀行
    帳號00000000000000號帳戶（下稱余蕙芳上海商銀帳戶）提
    款卡之包裹，本案詐騙集團不詳成員則分別向附表編號1、2
    「匯款人」欄所示之人，於附表編號1、2「詐騙時間與方式
    」欄所示時間，施以所示之詐術，致林惠羚、賴彩燕均陷於
    錯誤，於附表編號1、2「匯款時間／金額」欄所示時間，將
    所示款項匯至附表編號1、2「匯入帳戶」欄所示之帳戶，陳
    宣宏再指示林玄忠提領款項，林玄忠即於附表編號1、2「提
    領時間／金額／地點」欄所示時間，至所示地點提領所示款項
    ，再前往附表「收水地點」欄所示地點將款項交付收水人員
    ，以此方式製造金流斷點，而隱匿詐欺犯罪所得之去向。
二、案經林惠羚訴由新北市政府刑事警察大隊報請臺灣新北地方
    檢察署檢察官偵查起訴。
    理  由
一、程序部分：
  ㈠按無證據能力、未經合法調查之證據，不得作為判斷之依據
    ；被告以外之人於審判外之言詞或書面陳述，除法律有規定
    者外，不得作為證據，刑事訴訟法155條第2項、第159條第1
    項定有明文。被告陳宣宏就證人林玄忠於警詢及檢察事務官
    （下稱檢事官）詢問時之陳述爭執證據能力，則依上開規定
    ，上開經爭執部分對被告無證據能力，不得作為判斷之依據
    。
  ㈡次按被告以外之人於審判外之陳述，雖不符刑事訴訟法第159
    條之1至第159條之4之規定，而經當事人於審判程序同意作
    為證據，法院審酌該言詞陳述或書面陳述作成時之情況，認
    為適當者，亦得為證據；當事人、代理人或辯護人於法院調
    查證據時，知有同法第159條第1項不得為證據之情形，而未
    於言詞辯論終結前聲明異議者，視為有前項之同意，刑事訴
    訟法第159條之5規定甚明。查本件認定事實所引用被告以外
    之人除上㈠以外於審判外之言詞或書面陳述，雖屬傳聞證據
    ，惟檢察官、被告及辯護人於言詞辯論終結前，均未主張有
    刑事訴訟法第159條第1項不得為證據之情形，本院審酌此等
    證據作成時之情況，並無違法不當及證明力明顯過低之瑕疵
    ，認以之作為證據應屬適當，而認該等證據資料皆有證據能
    力。
  ㈢至於本院所引之非供述證據部分，經查並非違法取得，亦無
    依法應排除其證據能力之情形，是依刑事訴訟法第158條之4
    規定反面解釋，應有證據能力。
二、實體部分：
    訊據被告就其曾加入本案詐騙集團之情固陳述在卷，惟矢口
    否認有何三人以上共同詐欺取財犯行，辯稱：伊易信暱稱為
    「寶貝」而非「大姊頭」，且伊在108年11月1日、2日左右
    就退出本案詐騙集團，並退出該集團的易信群組，無法看到
    群組內任何訊息云云。辯護人則為其辯稱：被告並非林玄忠
    所稱指示其提款之「大姊頭」，本案除林玄忠之證述外並無
    其他不利於被告之證據，被告實際上並未參與本案犯行，與
    本案詐騙集團成員不成立共同正犯等語。經查：
  ㈠被告與林玄忠均為本案詐騙集團成員，林玄忠於集團內擔任
    取簿手及車手等情，業據被告於警詢及檢事官詢問時陳述明
    確（見109年度偵字第20995號卷【下稱偵卷】一第34頁反面
    至37頁反面、偵卷三第203頁反面至204頁），核與證人林玄
    忠於本院審理時之證述相符（見金訴卷第244、245頁）。又
    林玄忠依「大姊頭」指示於108年11月3日15時許前往新北市
    ○○區○○路0段00號統一超商明益門市領取裝有黃信瑜郵局帳
    戶、余蕙芳上海商銀帳戶提款卡之包裹，本案詐騙集團成員
    再分別向附表編號1、2「匯款人」欄所示之人，於附表編號
    1、2「詐騙時間與方式」欄所示時間，施以所示之詐術，致
    林惠羚、賴彩燕均陷於錯誤，於附表編號1、2「匯款時間／
    金額」欄所示時間，將所示款項匯至附表編號1、2「匯入帳
    戶」欄所示之帳戶，「大姊頭」旋指示林玄忠提領款項，林
    玄忠即於附表編號1、2「提領時間／金額／地點」欄所示時間
    ，至所示地點提領所示款項，再前往附表「收水地點」欄所
    示地點將款項交付收水人員等情，經證人林玄忠於本院審理
    時（見金訴卷第247至249頁）、證人即告訴人林惠羚與證人
    即被害人賴彩燕於警詢時（見偵卷一第166、167、200、201
    頁）證述明確，並有監視器錄影畫面翻拍照片（見偵卷一第
    30至32頁，偵卷二第169至171頁）、被害人賴彩燕郵政跨行
    匯款申請書及LINE對話紀錄（見偵卷一第202至205頁）、黃
    信瑜郵局帳戶交易明細（見偵卷二第121、122頁）、余惠芳
    上海商銀帳戶交易明細（見偵卷二第126、127頁）等在卷可
    稽，且為被告所不爭執。上開事實均堪認定。
  ㈡被告為指示林玄忠提領款項、並給付報酬予林玄忠之「大姊
    頭」：
    ⒈證人林玄忠於本院審理時證稱：陳宣宏本人於108年10月20
      日打電話邀請我加入本案詐騙集團，是基於跟陳宣宏的關
      係情誼加入本案詐騙集團（見金訴卷第245頁）；我在警
      詢時所述關於我有加陳宣宏的易信好友，他的暱稱是「大
      姊頭」，他拉我進群組「123木頭人」等語屬實，我加入
      易信群組看到被告暱稱就是「大姊頭」，是「大姊頭」邀
      我進去（見金訴卷第238、246、247頁）；陳宣宏用「大
      姊頭」名義在群組裡貼表格，指示我於108年11月3日15時
      許至新北市○○區○○路0段00號統一超商明益門市，領取內
      含黃信瑜、余蕙芳帳戶資料的包裹，並指示我於108年11
      月4日11時21分到新北市○○區○○路0段0號之1華南銀行三重
      分行的ATM提領款項，及於同日13時4分到新北市○○區○○路
      0段00號臺灣銀行三重分行的ATM提領款項（見金訴卷第24
      7、248頁）。又證人林玄忠於另案偵查時具結證稱：我的
      高中同學陳宣宏找我進去本案詐騙集團，群組裡面的「大
      姊頭」是陳宣宏，陳宣宏指示領包裹及領款，陳宣宏有用
      匯款方式將11月4日的酬勞新臺幣（下同）9000元匯到我
      的戶頭等語（見臺灣士林地方檢察署108年度偵字第17412
      號卷【下稱士檢偵17412卷】第232、234、286、288、340
      頁）。由上開證言觀之，證人林玄忠於本案審理及另案偵
      查中，均一致指證邀請其加入本案詐騙集團、指示其提領
      包裹及款項，及以匯款方式給付其報酬之人，皆為易信暱
      稱為「大姊頭」之被告。
    ⒉而觀被告於警詢時所述：是我邀林玄忠加入易信群組，是
      林玄忠傳他的易信帳號給我後，我再將他加入群組，群組
      名稱是「123木頭人」與「蝦皮買賣」等語（見偵卷一第3
      6頁反面），此與證人林玄忠於本院審理時關於被告即「
      大姊頭」邀請其加入易信群組之證述內容一致。其次，被
      告於警詢時明確供承：我用我的中國信託000-0000000000
      00號帳戶把馬力歐給的詐欺獲利9000元匯款給林玄忠等語
      （見偵卷一第35頁正反面），此與證人林玄忠證稱被告以
      匯款方式給付其於108年11月4日（即本案案發日）擔任車
      手報酬9000元等證詞相符，倘被告未參與本案犯行，豈有
      無端給付林玄忠本案犯行報酬之理。再者，被告於檢事官
      詢問時陳稱：我有叫林玄忠不要做了（按指退出本案詐騙
      集團）等語（見偵卷二第218頁），此亦與證人林玄忠於
      本院審理時證稱：「大姊頭」有跟我說不要做這個工作了
      等語（見金訴卷241頁）情形相合，益徵易信暱稱「大姊
      頭」之人即為被告無訛。是證人林玄忠上開關於被告以易
      信暱稱「大姊頭」為事實欄所示犯行等證詞，堪信為真。
  ㈢被告雖辯稱其於108年11月1、2日即退出本案詐騙集團云云，
    然證人林玄忠於本院審理時證稱其自108年11月4日起才開始
    擔任提款車手等語（見金訴卷250頁），而被告於檢事官詢
    問時，自陳有監督林玄忠去領包裹跟提款等語（見偵卷三第
    203頁反面），倘被告於108年11月1、2日即退出本案詐騙集
    團，顯然無從為其所稱監督行為，是被告辯稱其在本案發生
    前即已退出本案詐騙集團云云，與先前所為供述矛盾，並不
    可採。又被告及辯護人雖均稱被告易信暱稱為「寶貝」，並
    非「大姊頭」云云，然此除與上開事證不符外，且被告始終
    未能提出如易信群組對話內容、手機擷圖等足以證明其於案
    發當時之易信暱稱為「寶貝」之任何證據，被告空言否認其
    為林玄忠所指之「大姊頭」云云，無從採信。至辯護人雖以
    證人林玄忠係因聲音相似誤認「大姊頭」為被告，且證人林
    玄中就「大姊頭」是否為被告乙節前後陳述不一，認其證詞
    可信性薄弱云云，然如前所述，被告即為將證人林玄忠加入
    本案詐騙集團易信群組之人，證人林玄忠顯無誤認被告暱稱
    之可能，且證人林玄忠於警詢時曾表示：「有關我指證陳宣
    宏等人部分，我都願意據實陳述，但希望檢警能保護我的安
    全，因為他們認識我，也知道我住哪裡，在士林地檢開庭時
    ，陳宣宏的朋友都一直在問我有沒有指認他，他還說如果有
    警察問我在三重、五股提領的部分，叫我不要指認他出來」
    等語（見偵卷一第55頁反面），可見證人林玄忠就其先前據
    實指認被告一事受有相當之壓力，則其於本院審理時所稱：
    因為聲音很像所以才會認為「大姊頭」為被告云云，應係在
    避免自己觸犯偽證罪之情況下所為之迴護之詞，不足採信。
  ㈣綜上，本案事證明確，被告及辯護人所辯經核並不足採，被
    告犯行均堪認定，俱應依法論科。
三、論罪科刑：
  ㈠核被告所為，均係犯刑法第339條之4第1項第2款之三人以上
    共同詐欺取財罪及洗錢防制法第2條第2款、第14條第1項之
    一般洗錢罪（共2罪）。被告與林玄忠及本案詐騙集團其他
    成員間，均有犯意聯絡及行為分擔，皆應論以共同正犯。
  ㈡被告所為三人以上共同詐欺取財及一般洗錢罪等行為，在自
    然意義上雖非完全一致，然該數罪之行為間，仍有行為局部
    重疊合致之情形，依一般社會通念，認應評價為一行為方符
    刑罰公平原則，是被告係以一行為犯上開2罪，為想像競合
    犯，應依刑法第55條之規定，從一重之三人以上共同詐欺取
    財罪處斷。
  ㈢被告所犯上開2罪，犯意各別，行為互殊，應予分論併罰。
  ㈣爰審酌被告明知現今社會詐欺犯罪橫行，對被害人之財產及
    社會秩序產生重大侵害，竟參與本案詐欺取財犯行，負責指
    揮提款車手提領詐騙所得款項之分工，隱匿詐欺犯罪所得之
    去向，侵害他人財產法益，所為應予非難；兼衡被告尚未賠
    償告訴人、被害人所受損害之犯後態度，於本院審理時自稱
    國小畢業（惟其戶役政資料記載其教育程度為高職肄業，且
    被告亦表明其為林玄忠之高中同學）之智識程度，擔任送貨
    司機，無須撫養對象之家庭生活狀況，以及告訴人、被害人
    所受財產損害數額等一切情狀，分別量處如主文所示之刑，
    並定其應執行刑，以資處罰。
據上論斷，應依刑事訴訟法第299條第1項前段，洗錢防制法第2
條第2款、第14條第1項，刑法第28條、第339條之4第1項第2款、
第55條、第51條第5款，刑法施行法第1條之1第1項，判決如主文
。
本案經檢察官龔昭如偵查起訴，由檢察官張勝傑到庭執行職務。
中　　華　　民　　國　　111 　年　　12　　月　　15　　日
                  刑事第十五庭  審判長法  官  黃湘瑩
　　　　　　　　　
　　　　　　　　　                    法  官  梁世樺
　　　　　　　　　
　　　　　　　　　                    法  官  游涵歆 
以上正本證明與原本無異。
如不服本判決，應於判決送達後20日內敘明上訴理由，向本院提
出上訴狀（應附繕本），上訴於臺灣高等法院。其未敘述上訴理
由者，應於上訴期間屆滿後20日內向本院補提理由書「切勿逕送
上級法院」。
                                      書記官  李宥寬
中　　華　　民　　國　　111 　年　　12　　月　　15　　日
附錄論罪科刑法條全文：
洗錢防制法第2條
本法所稱洗錢，指下列行為：
一、意圖掩飾或隱匿特定犯罪所得來源，或使他人逃避刑事追訴
    ，而移轉或變更特定犯罪所得。
二、掩飾或隱匿特定犯罪所得之本質、來源、去向、所在、所有
    權、處分權或其他權益者。
三、收受、持有或使用他人之特定犯罪所得。
洗錢防制法第14條
有第2條各款所列洗錢行為者，處7年以下有期徒刑，併科新臺幣
500萬元以下罰金。
前項之未遂犯罰之。
前2項情形，不得科以超過其特定犯罪所定最重本刑之刑。
刑法第339條之4
犯第339條詐欺罪而有下列情形之一者，處1年以上7年以下有期
徒刑，得併科100萬元以下罰金：
一、冒用政府機關或公務員名義犯之。
二、三人以上共同犯之。
三、以廣播電視、電子通訊、網際網路或其他媒體等傳播工具，
    對公眾散布而犯之。
前項之未遂犯罰之。
附表：
編號 匯款人 詐騙時間與方式 匯款時間／金額 匯入帳戶 提領時間／金額／地點 收水地點 1 告訴人林惠羚 本案詐騙集團成員於108年11月4日9時許，佯裝為房東「阿沛」，使用門號0000000000號撥打電話向林惠羚謊稱：伊手機及Line帳號更換了，請更新資料，復稱伊想要解約郵局定存需要一筆保險費，需要好幾萬，故欲借款云云，致林惠羚陷於錯誤，向其雇主預支薪資，其雇主依林惠羚請託進行右列匯款。 108年11月4日12時34分／2萬元 黃信瑜郵局帳戶 108年11月4日13時4分／2萬元／新北市○○區○○路0段00號臺灣銀行三重分行自動提款機 林玄忠提領款項後，在新北市○○區○○路0段0號前交給收水人員。 2 被害人賴彩燕 本案詐騙集團成員於108年10月25日某時許，佯裝為賴彩燕之外甥女賴羿云，撥打電話向賴羿云謊稱：伊換手機號碼云云，復於108年11月4日10時30分撥打電話向賴彩燕謊稱：伊缺錢要借款19萬元云云，致賴彩燕陷於錯誤，伊指示進行右列匯款。 108年11月4日10時41分／5萬元 余蕙芳上海商銀帳戶 108年11月4日11時21分至23分／5萬元（分3次提領）／新北市○○區○○路0段0號之1華南銀行三重分行自動提款機 林玄忠提領款項後，在新北市○○區○○路0段0號旁交給收水人員。